最高法院民事判決　　　　　　九十六年度台上字第一四二二號
上　訴　人　甲○○
訴訟代理人　陳佳瑤律師
　　　　　　謝宜雯律師
被 上訴 人　乙○○
　　　　　　丙○○
　　　　　　丁　○
　　　　　　戊○○
　　　　　　己○○
　　　　　　庚○○
上列當事人間請求拆屋還地事件，上訴人對於中華民國九十六年
三月一日台灣高等法院再審判決（九十六年度再字第一一號），
提起上訴，本院判決如下：
    主  文
上訴駁回。
上訴訴訟費用由上訴人負擔。
    理  由
本件上訴人主張：伊頃領得台北市○○區○○段三小段三一四地
號土地（下稱系爭土地）之地主即被上訴人乙○○、戊○○及其
父謝阿木於民國七十八年六月三十日與十九名土地承買人所訂立
之土地買賣所有權移轉契約書（下稱系爭契約書），由系爭契約
書可證乙○○及戊○○為系爭土地之出賣人，伊由母親江金連代
表父親吳錦津為承買人，被上訴人己○○及庚○○之前手亦均為
承買人，被上訴人丁○及丙○○則不在系爭土地承買人之列。乙
○○、戊○○既為買賣系爭土地之物權契約當事人，就卷存之不
動產預定買賣契約書第十二條之二所定特約事項自負有履行之義
務，是原審九十五年度上更(一)字第四三號確定判決（下稱原確定
判決）認定該不動產預定買賣契約書之立約人係吳錦津與第三人
林榮顯，該契約效力不及於契約當事人或其後手以外之人，即屬
錯誤。爰依民事訴訟法第四百九十六條第一項第十三款規定，提
起再審之訴，並求為將原確定判決廢棄，改判被上訴人在前訴訟
程序第一審之訴駁回。
原審以：按當事人發現未經斟酌之證物或得使用該證物者，得以
再審之訴對於確定終局判決聲明不服；但以如經斟酌可受較有利
益之裁判者為限，民事訴訟法第四百九十六條第一項第十三款定
有明文。所謂當事人發現未經斟酌之證物或得使用該證物，係指
在前訴訟程序不知有該證物，現始知之，或雖知有此證物而不能
使用，現始得使用者而言。經查系爭契約書係乙○○、戊○○及
謝阿木因出賣系爭土地予己○○等十九人，為辦理所有權應有部
分移轉登記所簽訂，而上訴人既為實際簽約人吳錦津之子，又為
系爭土地之共有人，是系爭契約書顯非上訴人於前訴訟程序所不
知，現始知之，或雖知有此證物而不能使用，現始得使用之證物
，核與民事訴訟法前揭規定不符。又依系爭契約書所載內容，尚
不能認定林榮顯有受乙○○、戊○○及謝阿木委任代為出售系爭
土地，而乙○○、戊○○固為系爭土地之出賣人，惟彼等既非上
訴人之父吳錦津與林榮顯於七十八年三月二十二日所簽訂不動產
預定買賣契約書之當事人，自無履行上開不動產預定買賣契約書
之義務。又依土地登記簿所示，丙○○、丁○固於七十八年六月
三十日分別受戊○○、乙○○贈與而取得系爭土地所有權應有部
分，惟尚不能憑此即認定丙○○及丁○有同意上開不動產預定買
賣契約書第十二條之二所約定之內容，而認渠等應受該約定之拘
束。再者，乙○○及戊○○既無履行上開不動產預定買賣契約書
之義務，則丙○○及丁○雖分別受戊○○及乙○○之贈與而取得
系爭土地所有權應有部分，亦不因此而負有履行該不動產預定買
賣契約書之義務。是系爭契約書縱經斟酌，上訴人仍不能受較有
利之判決。從而上訴人依民事訴訟法第四百九十六條第一項第十
三款規定提起再審訴訟，顯無理由。乃不經言詞辯論，逕以判決
駁回上訴人之請求。經核於法洵無違誤。上訴意旨，猶執陳詞，
指摘原判決不當，求予廢棄，非有理由。
據上論結，本件上訴為無理由。依民事訴訟法第四百八十一條、
第四百四十九條第一項、第七十八條，判決如主文。
中　　華　　民　　國　九十六　年　　六　　月  二十八  日
                      最高法院民事第七庭
                          審判長法官  劉　延　村
                                法官  劉　福　來
                                法官  黃　秀　得
                                法官  吳　謀　焰
                                法官  李　寶　堂
      本件正本證明與原本無異
                                      書  記  官
中　　華　　民　　國　九十六　年　　七　　月　　九　　日
                                              H
